臺灣高等法院民事判決　九十年度上字第八七四號
　　　上　訴　人　東華開發股份有限公司
　　　法定代理人　曾瑞祥
　　　被上訴人　　乙○○
　　　　　　　　　甲○○
右當事人間返還價金事件，上訴人對於中華民國九十年七月十三日臺灣臺北地方法院
八十九年度訴字第三七一六號第一審判決提起上訴，本院判決如左：
    主      文
原判決關於命上訴人給付乙○○超過新臺幣壹拾參萬玖仟伍佰元，及自民國八十九年
九月七日起至清償日止，按週年利率百分之五計算之利息部分，及該部分假執行之宣
告，暨訴訟費用之裁判均廢棄。
原判決關於命上訴人給付甲○○超過新臺幣壹拾貳萬伍仟肆佰元，及自民國八十九年
九月七日起至清償日止，按週年利率百分之五計算之利息部分，及該部分假執行之宣
告，暨訴訟費用之裁判均廢棄。
右開廢棄部分，被上訴人在第一審之訴及其假執行之聲請均駁回。
其餘上訴駁回。
第一、二審訴訟費用由上訴人負擔百分之十四，被上訴人乙○○負擔百分之四十六，
被上訴人甲○○負擔百分之四十。
    事實及理由
一、上訴人之法定代理人於民國九十一年一月二十八日變更為曾瑞祥，此有股份有限
    公司變更登記表影本附卷可稽（見本院卷第二一三至二一五頁），其聲明承受訴
　　訟，經核尚無不合，合先敘明。
二、本件被上訴人起訴主張：上訴人在臺北縣新店市○○段○○路小段第一八○之七
    ○地號土地上興建「新達觀」社區住宅，廣告中宣傳該社區住宅坐落山坡地上，
    除有自然地貌外，更委請外國顧問公司負責景觀規劃與綠化植栽等。被上訴人至
    現場參觀時，上訴人公司接待人員特別指出廣告文案所載「新達觀」有巨型自然
    公園、二千餘坪果樹林等設施，被上訴人遂於八十三年十一月六日與上訴人簽訂
    「房屋土地（車位）買賣契約書」，被上訴人乙○○以新臺幣（下同）五百零五
    萬元購買「新達觀」Ａ棟五號十一樓之房屋及坐落基地、地下第二層編號五十四
    號車位乙個，被上訴人甲○○以四百三十八萬元購買「新達觀」Ａ棟六號十一樓
    之房屋及坐落基地、地下第二層編號四十七號車位乙個。簽約後被上訴人乙○○
    至八十八年三月十一日止，已繳納九十九萬八千元，被上訴人甲○○至八十七年
    五月二十九日止，已繳價金八十七萬元。依系爭買賣契約約定，被上訴人辦理貸
    款應在取得使用執照後、水電接通時，惟上訴人曾於使用執照取得前之八十八年
    一月二十二日通知被上訴人前往辦理產權過戶書類用印及銀行貸款對保手續，又
    上訴人雖於八十八年六月十七日致函被上訴人要求於同年月二十六日前辦妥銀行
    貸款對保及產權用印手續，然上訴人就是否已取得使用執照及接通水電未提出證
    明，且上訴人承諾之兩座巨型自然公園、二千餘坪果樹生態林等，根本未見施工
    ，被上訴人乃於八十八年六月二十四日致函上訴人請求說明是否已領得使用執照
    及接通水電，並說明巨型公園、果樹生態林是否已造作，上訴人均置之不理。迄
    同年八月二日，上訴人再度致函要求被上訴人甲○○，在同年月七日前完成對保
    用印，逾期將解除契約、沒收已付價款，被上訴人甲○○乃覆函要求上訴人於同
    年月十五日前回覆前揭同年六月二十四日函所提問題，否則將依法解除契約。同
    年八月十六日被上訴人乙○○亦接獲上訴人信函，其內容與被上訴人甲○○所收
    函意旨相同，催告期限則為同年月二十日。惟建物是否取得使用執照、水電是否
    接通，乃被上訴人給付貸款之條件，上訴人如欲請求被上訴人辦理貸款以支付價
    款，應將條件成就或期限確定之旨，向被上訴人為通知，然上訴人不惟未通知，
    甚且對被上訴人所為之說明要求亦恝置不理，被上訴人既不知條件成就或期限屆
    至，上訴人之催告顯非合法催告。被上訴人乙○○遂於同年八月十八、十九日及
    同年十二月十三日連續致函上訴人，除聲明上訴人給付內容涉廣告不實與瑕疵外
    ，並訂期催告要求其於七日內答覆，否則將依法解除契約，亦未獲上訴人置理。
    迄八十九年初，被上訴人發現上訴人已將被上訴人所購房地轉售予第三人並已辦
    妥所有權移轉登記，顯然給付不能。被上訴人乃以上訴人有不完全給付、瑕疵給
    付及給付不能之情形而解除系爭買賣契約。如認上訴人解除契約為有理由，上訴
    人依系爭買賣契約第十五條沒收被上訴人分別所繳之價金充作違約金，亦屬過高
　　，應予酌減。爰依解除契約回復原狀之法律關係提起本件訴訟等情，並聲明上訴
　　人之上訴駁回。
三、上訴人則以：上訴人並無瑕疵給付或不完全給付之情形，且系爭不動產於八十八
    年三月九日已取得使用執照，上訴人即於同年月十二日向臺灣電力公司、臺北自
    來水事業處申請接通水電，臺灣電力公司於同年三月裝表供電，臺北自來水事業
    處於同年五月二十八日接通水，被上訴人以數百萬元之價格買受系爭不動產，且
    被上訴人甲○○設籍於「臺北縣新店市○○路○段三四一巷八十四號」，被上訴
    人乙○○設籍於「臺北縣新店市○○路二四七巷六弄三號二樓」，衡諸常情，被
    上訴人當可隨時前往隔鄰即坐落「臺北縣新店市○○路」之系爭不動產察看是否
    已接通水電，被上訴人稱不知水電業已接通云云，殊屬違情悖理，又系爭買賣上
    訴人無不完全給付之情事，亦經臺灣臺北地方法院八十七年度易字第二八一七號
    刑事判決認定在案。又水電接通後上訴人並以電話告知被上訴人至上訴人處辦理
    貸款對保及產權用印手續，被上訴人卻未依約辦理貸款對保手續，上訴人乃先後
    於八十八年六月十七日、八月二日、八月十六日致函被上訴人限期依約辦理貸款
    對保及產權用印手續，否則即解除系爭買賣契約，被上訴人仍未如期履約，系爭
    買賣契約既已解除，上訴人自得將系爭房地出售予第三人，致上訴人因此受有另
    行出售之折價損失分別為二百二十一萬九千一百三十五元、四十五萬元，及相當
    於同業利潤標準之百分之十七之利益損失。並依系爭買賣契約第十五條第一項第
    一款約定，將已繳價款沒收作為懲罰性違約金，且違約金並無過高等語置辯。並
    聲明(一)原判決廢棄。(二)被上訴人在第一審之訴及假執行之聲請均駁回。
四、兩造不爭執之事實：
  (一)被上訴人於八十三年十一月六日與上訴人簽訂「房屋土地（車位）買賣契約書」
    ，被上訴人乙○○以五百零五萬元購買「新達觀」Ａ棟五號十一樓之房屋及坐落
    基地、地下第二層編號五十四號車位乙個，被上訴人甲○○以四百三十八萬元購
    買「新達觀」Ａ棟六號十一樓之房屋及坐落基地、地下第二層編號四十七號車位
    乙個。前揭契約書第三條「付款辦法」第一項約定：「甲方（即被上訴人）應按
    附件一【房地買賣期款表】及附件二【車位買賣期款表】所約定付款期別及金額
    ，於乙方（即上訴人）通知付款期限內繳款。：：：」、第四條「貸款」第一項
    約定：「本約附件一【房地買賣期款表】及附件二【車位買賣期款表】所定水電
    接通日應繳之期款即：房屋款：：：元整。土地款：：：元整。車位款：：：整
    ，合計：：：元整，甲方應於乙方辦妥房屋及土地所有權移轉予甲方前繳付。但
    本款項甲方得以本買賣房地車位為擔保向乙方指定之金融機構辦理抵押貸款，並
    委託乙方全權代辦且領取貸款為價金之給付方式，而以甲方簽立之附件三代辦貸
    款委託書，視為雙方對上開付款方式之合意。」、第七條第四款：「：：：俟承
    辦貸款之金融機構將貸款金額核撥予乙方（如甲方不辦理貸款應以現金或即期票
    據一次支付予乙方並繳清房地及車位餘款）：：：。」。被上訴人乙○○至八十
    八年三月十一日止，已繳納九十九萬八千元，於水電接通日尚須繳納房屋部分價
    款為一百八十一萬元，土地部分價款一百五十五萬元，兩造合意以委託上訴人代
    辦貸款支付。被上訴人甲○○至八十七年五月二十九日止，已繳價金八十七萬元
    ，於水電接通日上訴人尚須繳納房屋價款一百五十二萬元，土地價款一百三十萬
    元，車位價款六十萬元。上訴人並將系爭土地應有部分移轉登記予被上訴人乙○
    ○。嗣於八十七年一月十一日上訴人發內容為：「：：：如今『即將』辦理產權
    過戶地政作業，今特請您撥冗於八十八年一月二十二日下午一─四時至台北縣汐
    止鎮○○○路○段九六號二五樓Ｃ棟東方科學園區（路線圖詳見附表三）『先行
    』辦理『產權過戶書類用印』及『銀行貸款對保』：：：。」之通知，而系爭房
    屋於八十八年三月九日取得使用執照，上訴人先後於八十八年六月十七日以新店
    十六支郵局第八０六、八０五號存證信函通知被上訴人於八十八年六月二十六日
    辦理貸款對保手續，因被上訴人未於期限辦理，上訴人分別於同年八月二日以新
    店檳榔路郵局第二九一號存證信函，於八月十六日以同一郵局第三五二號存證信
    函，催告被上訴人甲○○、乙○○，分別於同年八月七、二十日前辦理貸款對保
    及產權用印手續，並表示逾期未辦理，即以各該函解除前揭買賣契約，並沒收已
    繳價金，充作懲罰性違約金，不另行通知，惟被上訴人迄未辦理。嗣上訴人將前
　　揭Ａ棟五號十一樓房屋、六號十一樓房屋及土地出售並移轉所有權予他人，為兩
　　造所不爭執，並有前揭房屋土地買賣預定契約書、上訴人八十七年一月十一日重
　　要通知、使用執照、存證信函、掛號郵件收件回執、建物所有權狀及土地謄本等
　　影本為證，堪信為真實。
  (二)系爭房屋之使用執照背面記載「八十八年三月十二新設表燈一一九戶」，並有臺
　　灣電力公司「服務中心邱錦城八十三年三月十二日」戳記；及「本件已辦申請計
　　一百二十件：：：臺北自來水事業處」並有承辦人之八十三年三月十二日戳記，
　　為被上訴人不爭執，並有該使用執照在卷可稽（本院卷第一六八號頁），足信為
　　真正。
五、被上訴人主張上訴人於廣告所宣傳系爭房屋坐落之社區內有兩座巨型自然公園、
    二千餘坪果樹生態林等，根本未見施工，被上訴人乃於八十八年六月二十四日致
    函上訴人請求說明是否已領得使用執照及接通水電，並說明巨型公園、果樹生態
    林是否已造作，上訴人均置之不理。被上訴人乙○○遂於同年八月十八、十九日
    及同年十二月十三日連續發函上訴人，除聲明上訴人給付內容涉廣告不實與瑕疵
    外，並訂期催告要求其於七日內答覆，否則將依法解除契約，亦未獲上訴人置理
    。迄八十九年初，被上訴人發現上訴人已將被上訴人所購房地均轉售予第三人許
    昭慧、黃良三，上訴人顯已給付不能，被上訴人乃解除系爭買賣契約云云。上訴
    人則以其並無瑕疵給付或不完全給付之情形，且系爭不動產於八十八年三月九日
    已取得使用執照，上訴人即於同年月十二日向臺灣電力公司、臺北自來水事業處
    申請接通水電，臺灣電力公司於同年三月裝表供電，臺北自來水事業處於同年五
    月二十八日接通水，上訴人即以電話告知被上訴人至上訴人處辦理貸款對保及產
    權用印手續，被上訴人卻未依約辦理貸款對保手續，上訴人乃先後於八十八年六
    月十七日、八月二日、八月十六日致函被上訴人限期依約辦理貸款對保及產權用
    印手續，否則即解除系爭買賣契約，被上訴人仍未如期履約，系爭買賣契約既已
    解除，上訴人自得將系爭房地出售予第三人等情。經查：
  (一)按上訴人依前揭契約第四條約定通知被上訴人辦理貸款手續，逾期達十五日以上
    ，經上訴人催告仍未配合辦理，上訴人得解除前揭買賣契約，前揭買賣契約第十
    五條第一項第二款明文約定。又依前揭契約書第三條「付款辦法」第一項、第四
    條「貸款」第一項約定，被上訴人於水電接通日即應給付前揭期款，惟被上訴人
    委託上訴人代辦貸款給付之。而上訴人前揭房屋之使用執照於八十八年三月九日
    取得使用執照，為兩造所不爭執，業如前述，上訴人主張其於同年月十二日即向
    臺灣電力公司、臺北自來水事業處申請接通水電，臺灣電力公司於同年三月裝表
    供電，臺北自來水事業處於同年五月二十八日接通自來水，有被上訴人不爭執其
    真正之前揭使用執照可稽，堪信為真實。是於上揭水電接通之日被上訴人即應以
    上訴人代辦之前揭金額之貸款給付。然上訴人以前揭八十八年六月十七日函通知
    被上訴人於同月二十六日前辦理貸款對保手續，而被上訴人均未辦理，嗣經上訴
    人分別以前揭同年八月二、十六日函催告被上訴人於八月七日、二十日前辦理貸
    款對保手續，逾期以各該存證信函解除系爭買賣契約，且被上訴人均未曾會同上
    訴人辦理，亦不爭執，則依前揭約定，上訴人依前揭約定解除系爭買賣契約，自
    無不合，被上訴人空言上訴人未對於是否取得使用執照及接通水電加以說明，而
    逕行解約，並非合法等語，洵無足取。
  (二)被上訴人主張辦理貸款應在取得使用執照後、水電接通時，上訴人固曾於使用執
    照取得前之八十八年一月二十二日通知被上訴人前往辦理產權過戶書類用印及銀
    行貸款對保手續，於八十八年六月十七日致函被上訴人要求於同年月二十六日前
    辦妥銀行貸款對保及產權用印手續，然上訴人就是否已取得使用執照及接通水電
    未曾通知被上訴人並提出證明，對於被上訴人為免遭戲弄而要求其提出說明，亦
    置之不理，被上訴人既未被告知水電接通之事實，則被上訴人自不負水電接通款
    給付遲延之責任云云。依系爭買賣契約第四條之附件即房地買賣期款表、車位買
    賣期款表之約定，前揭貸款金額之期款以水電接通為給付條件，為兩造不爭執，
    是前揭房屋之水電一接通，則該期付款條件即已成就，上訴人即可要求被上訴人
    給付該期款，則上訴人於前揭存證信函明確表明係依系爭買賣契約第四條之約定
    ，請求被上訴人辦理貸款對保手續以貸款支付水電接通款，自係包含其前揭水電
    款付款條件成就事實之通知，不待上訴人再另為通知。況被上訴人自認於接獲上
    訴人八十八年一月二十二日前揭重要通知，要求先行被上訴人辦理貸款對保手續
    時，即至系爭房屋查看，認為系爭房屋尚未完工，而未同意，是如其有質疑，亦
    可再至系爭房屋查看，查看有無於公共設施處，設置分戶水、電錶，即可瞭解水
    電接通否，被上訴人主張上訴人未為系爭期款付款條件成就之通知，難認有據。
    至上訴人以前揭重要通知要求被上訴人付款，僅表明係先行辦理貸款對保手續，
    未有隻字片語提及本於水電接通之事實，而貸款對保手續之辦理僅係給付該水電
    款之準備手續，則上訴人請求被上訴人於系爭期款付款條件未成就時，先行辦理
    貸款對保手續，並非謂表示水電款之付款條件業已成就，且嗣後上訴人於水電接
    通後，依付款條件之事實，請求被上訴人辦理貸款給付系爭期款，被上訴人主張
    為免被戲弄，上訴人有另通知系爭房屋水電接通之義務，難認有據。
  (三)被上訴人主張上訴人於廣告中宣傳新達觀鎮社區住宅座落山坡地上，除有自然地
    貌外，更委請外國顧問公司負責景觀規劃與綠化植栽，被上訴人親至現場參觀時
    ，上訴人公司接待人員特別指出廣告文案所載「新達觀」有巨型自然公園、二千
    餘坪果樹林等設施，並強調該公司為凝結社區意識，果樹林由全體住戶以每棵樹
    十元認捐等，惟上訴人承諾之兩座巨型自然公園、二千餘坪果樹生態林等，根本
    未見施工，上訴人顯有瑕疵給付及給付不完全之情形云云，而被上訴人乙○○於
    八十八年六月二十四日、八月十八日、十九日及十二月十三日分別函詢上訴人，
    被上訴人甲○○亦於同年六月二十四日、八月五日以存證信函為相同之催告，固
    據提出新達觀銷售廣告、剪報、新店永安郵局第四十三、八十三、八十四、一一
    ○、一七○號存證信函、中和南勢角郵局第四一三號存證信函等影本為證，惟上
    訴人否認有瑕疵給付及給付不完全之情形。查被上訴人所提之預售屋銷售廣告僅
    載稱「２座巨型自然大地公園」、「２千餘坪樹生態林」，並無其他說明及相
    關廣告圖面，亦非對於房屋給付具體內容之描述，而依系爭買賣契約，兩造買賣
    之標的為預售屋「新達觀」Ａ棟五號十一樓之房屋及坐落基地、地下第二層編號
    五十四號車位乙個及「新達觀」Ａ棟六號十一樓之房屋及坐落基地、地下第二層
    編號四十七號車位乙個，且系爭買賣契約第一條第一項第三款僅約定「公共設施
    含電梯間、樓梯間、壹樓門廳、走道、臺電受（配）電室、泵浦間、機械房、水
    箱、儲藏室、屋頂突出物、中央監控室及管理員室等」。被上訴人既不能另行舉
    證說明上訴人依契約之給付有何瑕疵，被上訴人僅執前揭事由主張解除契約，即
    屬無據。
六、被上訴人主張縱認上訴人解除系爭買賣契約為合法，違約金亦顯然過高，應予酌
    減等語。上訴人則以依財政部核定之「八十八年度不動產買賣之同業利潤標表」
    ，其淨利率為百分之十七，並應斟酌上訴人之再行出售損失等語。按「當事人得
    約定債務人不履行債務時，應支付違約金。違約金，除當事人另有訂定外，視為
    因不履行而生損害之賠償總額。但約定如債務人不於適當時期或不依適當方法履
    行債務時，即須支付違約金者，債權人於債務不履行時，除違約金外，並得請求
    履行或不履行之損害賠償。」，民法第二百五十條定有明文。次按「民法上之違
    約金，有懲罰性質之違約金及賠償性質之違約金，此觀民法第二百五十條規定自
    明。契約當事人所約定之違約金如係懲罰性質，債務人不於適當時期或不依適當
    方法履行時，債權人除得請求給付違約金外，並得請求履行及不履行之損害賠償
    ，準此，約定懲罰性質之違約金是否過高，須依客觀事實、社會經濟狀況及如債
    務人如期依約履行債權人所得享受之一切利益為衡量標準，始符約定懲罰性質之
    違約金之本旨，不得僅以債權人因債務人遲延履行所可能發生之損失為唯一衡量
    標準。」（最高法院八十一年度台上字第二四八四號判決要旨參照）。查：
  (一)系爭房屋預定買賣契約書第十五條約定如被上訴人經上訴人通知辦理貸款手續，
    逾期達十五日以上，經上訴人催告仍未配合辦理，上訴人得解除本契約，被上訴
    人所繳全部價款作為懲罰性違約金，核其性質為懲罰性違約金之約定。又依該約
　　定被上訴人履約程度愈高，所負之違約責任愈重，被上訴人之履約程度與違約責
　　任不相當，依前揭民法之規定，法院自得依職權酌減違約金。
  (二)本件被上訴人未依約定辦妥貸款、對保及產權用印手續，致上訴人解除系爭契約
    ，且前揭違約金之約定過高，業如前述，茲審酌被上訴人主張之違約金如次：
    1.被上訴人主張依財政部核定之「八十八年度不動產買賣之同業利潤標表」，其
      淨利率為百分之十七，可作為違約金標準之參考等語。按「財政部每年均就營
      利事業各種同業，核定利潤標準，作為課徵所得稅之依據，其核定之同業利潤
      標準，係依據各業抽樣調查並徵詢各該業同業公會之意見而為核定（參見所得
      稅法第八十條規定），可謂依統計及經驗所定之標準。原審採為依通常情形，
      被上訴人承攬系爭工程可得預期之利益之計算標準，據以核算其損害額，尚屬
      允當。」（最高法院七十六年度台上字第一七五八號民事判決意旨參照），而
      上訴人因出售系爭不動產予被上訴人，依兩造間系爭買賣契約，如被上訴人如
      期依約履行上訴人自得享受之前揭利益，是上訴人主張被上訴人如期履行，其
      得享受相當之利益，被上訴人乙○○部分，為相當於總價款五百零五萬元之百
      分之十七即八十五萬八千五百元之利益；被上訴人甲○○部分，為相當於總價
      款四百三十八萬元之百分之十七即七十四萬四千六百元之利益，作為違約金標
      準之參考，洵屬有據。
    2.上訴人以其另受有系爭不動產另出售之折價損失，於被上訴人乙○○部分為二
      百二十一萬九千一百三十五元，於被上訴人甲○○部分為四十五萬元云云。按
      「民法第二百六十條規定解除權之行使，不妨礙損害賠償之請求，據此規定，
      債權人解除契約時，得併行請求損害賠償，惟其請求損害賠償，並非另因契約
      解除所生之新賠償請求權，乃使因債務不履行（給付不能或給付遲延）所生之
      舊賠償請求權，不因解除失其存在，仍得請求而已，故其賠償範圍，應依一般
      損害賠償之法則，即民法第二百六十條定之。其損害賠償請求權，自債務不履
      行時起即可行使，其消滅時效，亦自該請求權可行使時起算。」（最高法院五
      十五年度台上字第一一八八號判例意旨參照）。是債權人解除契約時，所得併
      行請求損害賠償，乃係因債務不履行（給付不能或給付遲延）所生之舊賠償請
      求權，並非因解除契約所生之新賠償請求權，從而債權人所得請求者，回復他
      方損害發生前之原狀，即以損害發生前為標準填補債權人所受損害及所失利益
      為限，至於因解除契約後，因其他情事所生之損害，自非因債務不履行所生之
      損害賠償。而上訴人主張於八十八年十一月十一日將被上訴人乙○○所購買之
      不動產以二百八十三萬零八百六十五元另行出售予訴外人徐翠梨，又於同年月
      九日將被上訴人甲○○所購買之不動產以三百九十三萬元另行出售予訴外人許
      昭慧，固提出協議書、預定買賣契約書修訂協議書、承諾書、受領房屋證明書
      、交屋驗收單、不動產買賣契約書等件為證，而前揭買賣之簽訂及建物之所有
      權移轉均係在上訴人於前揭分別於八十八年八月二日、十六日以存證信函催告
      被上訴人甲○○、乙○○履行後之解除契約意思表示之後，且上訴人復未能證
      明其於解除契約前，即受有損失，揆諸前揭說明，自難認上訴人於解除契約前
      ，即受有此項損害，是上訴人此部分之主張，洵屬無據。
　　3.茲審酌目前房地產之市場情形，及被上訴人如期履行，上訴人受有相當於「八
　　　十八年度不動產買賣之同業利潤標表」之淨利率為百分之十七之利益，且被上
　　　訴人乙○○業已繳付九十九萬八千元，相當於價款之百分之十九‧七六之履行
　　　債務程度，被上訴人甲○○業已繳付八十七萬元，相當於價款之百分之十九‧
　　　八六之履行債務程度，及社會經濟狀況，認上訴人得請求之違約金，被上訴人
　　　乙○○部分以相當於總價款五百零五萬元之百分之十七即八十五萬八千五百元
　　　，被上訴人甲○○部分以相當於總價款四百三十八萬元之百分之十七即七十四
　　　萬四千六百元，始為允當。
七、綜上所述，被上訴人乙○○、甲○○本於解除契約回復原狀之法律關係，請求上
    訴人給付被上訴人乙○○九十九萬八千元及利息，於十三萬九千五百元及利息部
    分；請求上訴人甲○○給付八十七萬元及利息，於十二萬五千四百元及利息部分
    ，為有理由，應予准許。逾此所為請求，為無理由，應予駁回。至於被上訴人敗
    訴部分，其假執行之聲請失所附麗，應併予駁回。原審就超過上開應准許部分，
    為上訴人敗訴之判決，並為假執行之宣告，自有未洽。上訴意旨就此部分指摘原
    判決不當，求予廢棄改判，為有理由。至於上開應准許部分，原審判命上訴人給
    付，並為假執行之宣告，核無違誤，上訴意旨，就此部分，仍執陳詞，指摘原判
    決不當，求予廢棄，為無理由，應駁回其上訴。
八、本件事證已臻明確，兩造其餘攻擊防禦方法及舉證，與本判決結果不生影響，無
    贅述必要，併予敘明。
九、據上論結，本件上訴為一部有理由，一部無理由，依民事訴訟法第四百五十條、
    第四百四十九條第一項、第七十九條但書，判決如主文。
中　　　華　　　民　　　國　　九十一　　年　　　四　　　月　　二十三　日
                              民事第十五庭
                          　　　　審判長法  官　劉  靜  嫻
                          　　　　　　　法  官  陳  昆  煇
                          　　　　　　　法  官　吳  光  釗
右正本係照原本作成。
被上訴人如不服本判決，應於收受送達後二十日內向本院提出上訴書狀，其未表明上
訴理由者，應於提出上訴後二十日內向本院補提理由書狀（均須按他造當事人之人數
附繕本）上訴時應提出委任律師或具有律師資格之人之委任狀；委任有律師資格者，
另應附具律師及格證書及釋明委任人與受任人有民事訴訟法第四百六十六條之一第一
項但書或第二項（詳附註）所定關係之釋明文書影本。
上訴人不得上訴。
中　　　華　　　民　　　國　　九十一　　年　　　四　　　月　　二十六　　日
　　　　　　　　　　　　　　　　　　　　書記官  于      誠
附註：
民事訴訟法第四百六十六條之一（第一項、第二項）：
對於第二審判決上訴，上訴人應委任律師為訴訟代理人。但上訴人或其法定代理人具
有律師資格者，不在此限。
上訴人之配偶、三親等內之血親、二親等內之姻親，或上訴人為法人、中央或地方機
關時，其所屬專任人員具有律師資格並經法院認為適當者，亦得為第三審訴訟代理人
。
